臺灣高雄地方法院刑事裁定　　　　　　　　　　　　　九十三年度聲再字第一二號
　　再審聲請人
　　即受判決人　甲○○
右列聲請人因過失傷害案件，對於中華民國九十三年七月十五日本院九十三年度交簡
上字第九三號確定判決，聲請再審，本院裁定如左：
    主  文
再審之聲請駁回。
    理  由
一、再審聲請意旨略以：再審聲請人甲○○於民國（下同）九十一年十月十五日十一
    時三十分左右，駕駛Ｄ九－九八八三號自小貨車沿高雄縣鳳山市○○路北向南行
    駛快車道，途經該路八五之三號前之分向限制線（雙黃線）路段中央處，被年邁
    又無照駕駛之被害人冉慶光不諳交通規則，於左後穿越雙黃線擦撞到小貨車左後
    輪而肇事，聲請人猝不及防，被害人受傷。案經本院九十三年度交簡上字第九三
    號刑事判決，認聲請人從事業務之人，因業務上之過失傷害人致重傷，處有期徒
    刑月，如易科罰金，以參佰元折算壹日。查上開判決無非指聲請人駕駛小貨車
    未注意車狀狀況，隨時採取必要之安全措施，導致本件車禍，且係依據台灣省高
    屏澎區車輛行車事故鑑定委員會及台灣省車輛行車事故覆議鑑定委員會鑑定及覆
    議之結果，然事實並非如此，下列疑義足證該判決與事實不相符，依據大法官會
    議第一四六號解釋：刑事判決確定後，發現該案認定事實與所採證據顯屬不符者
    ，即屬違背法令。用特聲請再審，以符公允：(一)所謂「未注意車前狀況」其成立
    之要件，參照最高法院五十一年台上字第一五九號判例，犯罪構成事實與犯罪構
    成要件不同，前者係事實問題，後者係法律問題，質言之，不能以犯罪構成事實
    ，即為犯罪構成要件，本件之「犯罪構成事實」如單從有人受到傷害立言，固可
    成立，但如從「構成犯罪要件」立言，則與事實不符，蓋機車當時係穿越禁止穿
    越之雙黃線擦撞到小貨車之左後輪，二者之關係顯而易見與「車前狀況」不符，
    按所謂「車前狀況」係指機車在小貨車之前，小貨車在機車之後，而小貨車駕駛
    人在預見可能發生危險情形下，同時有充足之時間可採取適當之措施，以避免發
    生交通事故之結果時而不採取者，始克當之（最高法院七十四年台上字第四二一
    九號判例參照），查機車之損壞部位係機車右手把端之黑色塑膠體有擦撞到小貨
    車左後輪胎上方之車身（廂）鈑金處（見判決書第四頁），依此關係位置，顯然
    機車並非在小貨車之車前，而係在小貨之左後方，故明顯與事實不符。(二)如係機
    車在小貨車之前，而又係小貨車撞及或擦撞到機車，則必然產生下列現象，即：
    1.小貨車之車頭正前方撞擊機車之正後方。2.小貨車之左前車頭擦撞到機車之右
    後或右手把，且係該右手把產生由後向前之擦痕，小貨車產生由前向後且係前重
    後輕之擦痕，但此種事實均不存在，故不能謂雙方之車輛有前、後之關係，並科
    予後車駕駛人有「注意車前狀況」之義務。(三)由於機車係向右倒，應可說明並非
    小貨車擦撞到機車，蓋如係小貨車擦撞到機車，因機車承受之外力來自右側，其
    向左倒之機率必然較高，但本件並非如此，說明機車有向右倒之可能，並於右倒
    時擦撞到小貨車，此可由機車右手把端離地高之高度與小貨車左後輪上方鈑金與
    機車擦撞後所遺痕跡之最高處加以比對，即可明瞭，小貨車左後輪上方鈑金所遺
    之痕跡狀況應有高低輕重之不同，鑑定未予說明，原判決未查證，顯然應予審判
    期日對此種證據應予調查而未調查之違誤。(四)機車駕駛人應為本件肇事之獨立原
    因：依據警方繪註現場圖顯示：肇事路段之經武路為雙向二車道，撞擊點係已通
    過鳳山醫院出入口，介於與消防隊出入口之間的分向限制線（雙黃線）中央路段
    ，查雙黃線長有二十四點九公尺（即十六點五公尺加二十二點二公尺加四點七公
    尺減去十八點五公尺），其中有八點四公尺延伸至醫院出入口，因而醫院門口前
    之雙黃線缺口，實際上為十三點八公尺（即二十二點二公尺減去八點四公尺）供
    車輛通行。按道路交通安全規則第九十條：「駕駛人駕駛汽車，應遵守道路交通
    標誌、標線、號誌之指示．．．」暨同規則第九十七條第二款：「在劃有分向限
    制線之路段，不得駛來車之車道內」，又道路交通標誌標線號誌設置規則第一百
    六十五條：「分向限制線，用以劃分路面成雙向車道，禁止車輛跨越行駛，並不
    得迴轉」，而分向限制線之作用，根據交通部六十三年五月二十五日交路（六三
    ）字第０四二二三號函釋：「．．．(一)道路交通標誌、標線、號誌設置規則第一
    一八條第一項（現第一六五條）所指路面禁止中線（現為分向限制線）其作用應
    視同分向島或帶，凡此設施者，用路人（駕駛人或行人）自不准踰越．．．」。
    而機車駕駛人老邁與無照駕駛不諳交通規則，並從分向限制線路段穿越道路撞擊
  自小貨車之事實，可從機車倒地刮痕一點六公尺（撞擊點）與其停止位置，均在
    南向快車道之雙黃線中間處得到印證。故而二審引用鑑定意見認機車係由醫院門
    口前之雙黃線缺口左轉，顯與事實不符，僅著重表相，尚未發現實質的真實甚明
    。本件聲請人在本車道正常行駛，如被害人遵守交通規則不違反分向限制線駛入
    來車道，則本件事故不致發生，故機車駕駛人應為本件肇事之獨立原因，此有最
    高法院二十三年上字第五二二三號判例參照。(五)查認定不利於被告之事實，須依
    積極證據，苟積極證據不足為不利於被告事實之認定時，即應為有利於被告之認
    定，更不必有何有利之證據，最高法院三十年上字第八一六號著有判例。本件之
    積極證據為何？無非採信鑑定與覆議之「未注意車前狀況」，然此「車前」乃係
    將「左後」變成「車前」，其非積極證據至為灼然等語。
二、按「有罪之判決確定後，有左列情形之一者，為受判決人之利益，得聲請再審︰
    一、原判決所憑之證物已證明其為偽造或變造者。二、原判決所憑之證言、鑑定
    或通譯已證明其為虛偽者。三、受有罪判決之人，已證明其係被誣告者。四、原
    判決所憑之通常法院或特別法院之裁判已經確定裁判變更者。五、參與原判決或
    前審判決或判決前所行調查之法官，或參與偵查或起訴之檢察官，因該案件犯職
    務上之罪已經證明者，或因該案件違法失職已受懲戒處分，足以影響原判決者。
    六、因發現確實之新證據，足認受有罪判決之人應受無罪、免訴、免刑或輕於原
    判決所認罪名之判決者。前項第一款至第三款及第五款情形之證明，以經判決確
    定，或其刑事訴訟不能開始或續行非因證據不足者為限，得聲請再審。」；又按
    「不得上訴於第三審法院之案件，除前條規定外，其經第二審確定之有罪判決，
    如就足生影響於判決之重要證據漏未審酌者，亦得為受判決人之利益，聲請再審
    。」刑事訴訟法第四百二十條及第四百二十一條分別定有明文。而所謂重要證據
    「漏未審酌」，係指於第二審判決前，已經發現並提出之證據，但法院漏未審酌
    者而言。倘所提出之證據已經法院依其自由心證而捨棄不採，則非漏未審酌，自
    無從依本條規定聲請再審，應依刑事訴訟法第四百三十四條第一項之規定，認其
    聲請再審為無理由，由法院當以裁定駁回之。
三、(一)經核本件聲請人所舉上開情形，並無刑事訴訟法第四百二十條第一項第一款至
    第五款所規定之事由，先予敘明。(二)再者，按刑事訴訟法第四百二十條第一項第
    六款所謂發見確實之新證據，係指該證據於事實審法院判決前已經存在，為法院
    、當事人所不知，不及調查斟酌，至其後始行發見，且就證據本身形式上觀察，
    固不以絕對不須經過調查程序為條件，但必須顯然可認為足以動搖原有罪確定判
    決，而為受判決人無罪、免訴、免刑或輕於原判決所認罪名之判決者為限。此受
    理聲請再審之最後事實審法院，應就聲請再審理由之所謂「新證據」，是否具備
    事實審判決前已經存在，為法院、當事人所不知，事後方行發見之「嶄新性」，
    及顯然可認足以動搖原有罪確定判決，應為無罪、免訴、免刑或輕於原判決罪名
    之「顯然性」二要件，加以審查，為判斷應否准予開始再審之準據。二者均不可
    或缺，倘未兼備上開二種再審新證據之特性，即不能據為再審之原因，最高法院
    八十五年度台抗字第三○八號及九十年度台抗字第一三二號裁定均同此見解。經
    查：原確定判決已於理由欄中明確說明其認定聲請人有未注意車前狀況之證據，
    是聲請人所稱之前開理由，既未符合「嶄新性」及「顯然性」，自與刑事訴訟法
    第四百二十條第一項第六款所定之要件不相符合。(三)此外，聲請人所主張上述事
    實及所提出之證據資料，業經原審法院審理時予以審酌，且依證據法則審酌採認
    與否，並於判決理由內敘明其採信之理由，揆諸首揭法律規定與說明，該確定判
    決已就此證據資料予以審酌，並無重要證據漏未審酌之情事，自難執此認本院原
    確定判決對再審聲請人所提出之上述證據資料有漏未審酌之情事。(四)故此，聲請
    人據以聲請再審之理由，既與前揭法條規定有違，應認其聲請為無理由，本院自
    應裁定駁回其聲請。至其所指原判決有違背法令之處，如果屬實，亦為非常上訴
    之問題，並非再審程序所得救濟，併此敘明。
四、據上論斷，應依刑事訴訟法第四百三十四條第一項，裁定如主文。
中      華      民      國    九十三    年      八      月    二十四    日
                                    臺灣高雄地方法院刑事第九庭
                                        審判長法  官    孫啟強
                                              法  官    楊宗翰
                                              法  官    張茹棻
右正本證明與原本無異。
不得抗告。
                                              書記官    李忠霖
中      華      民      國    九十三    年      八      月    二十四    日
